【裁判字號】    99,交聲,1232
【裁判日期】    991105
【裁判案由】    聲明異議
【裁判全文】
臺灣臺南地方法院交通事件裁定        99年度交聲字第1232號
原處分機關    交通部公路總局嘉義區監理所
異  議  人
即受處分人    甲○○
上列受處分人因違反道路交通管理處罰條例案件，對於交通部公
路總局嘉義區監理所民國99年8月30日所為之裁決處分（處分案
號：嘉監裁字第裁70-Z00000000號）聲明異議，本院裁定如下：
    主  文
原處分關於罰鍰新臺幣肆萬玖仟伍佰元部分撤銷。
上開撤銷部分，甲○○不罰。
    理  由
一、原處分意旨略以：異議人甲○○於民國98年3月30日2時14分
    許，駕駛車牌號碼7458-UL號自小客車，行經國道一號南下
    274公里處，經內政部警政署國道公路警察局第四警察隊攔
    查並對其施以酒精濃度測試，測得其呼氣中所含酒精濃度為
    每公升0.64毫克，因超過規定標準，遂予製單舉發，嗣經交
    通部公路總局嘉義區監理所（下稱原處分機關）以其違規事
    證明確，依道路交通管理處罰條例第35條第1項第1款、第24
    條第1項第2款（原處分漏載第24條第1項第2款）及違反道路
    交通管理事件統一裁罰基準表之規定，裁處異議人罰鍰新臺
    幣（下同）49,500元，吊扣駕駛執照12個月，並施以道安講
    習等語。
二、異議意旨略以：對於違規事實並不否認，惟認為本件既已經
    檢察官為緩起訴處分，且命異議人向臺南市國民中小學學生
    紓困助學金專戶管理委員會支付50,000元，異議人業已支付
    該緩起訴處分金50,000元完畢，本於一事不二罰原則，爰聲
    明異議，請求撤銷關於罰鍰49,500元部分之處分等語。
三、按汽車駕駛人，駕駛汽車經測試檢定有酒精濃度超過規定標
    準者，處15,000元以上60,000元以下罰鍰，並當場移置保管
    該汽車及吊扣其駕駛執照1年；因而肇事致人受傷者，並吊
    扣其駕駛執照2年；致人重傷或死亡者，吊銷其駕駛執照，
    並不得再考領。又汽車駕駛人，有第35條第1項規定之情形
    者，應接受道路交通安全講習，道路交通管理處罰條例第35
    條第1項第1款、第24條第1項第2款分別定有明文。又汽車駕
    駛人飲用酒類或其他類似物後其吐氣所含酒精濃度超過每公
    升0.25毫克以上者，不得駕車，道路交通安全規則第114條
    第2款復定有明文。
四、經查：
  (一)異議人於上揭時、地騎乘車牌號碼7458-UL號自小客車，經
    警測得其呼氣中酒精濃度為每公升0.64毫克，因超過標準予
    以製單舉發，並經原處分機關裁處如前等情，此有內政部警
    政署國道公路警察局98年3月30日公警局交字第Z00000000號
    舉發違反道路交通管理事件通知單及原處分機關99年8月30
    日嘉監裁字第裁70-Z00000000號裁決書各1份附卷可稽。又
    異議人因酒後駕車行為，經臺灣臺南地方法院檢察署檢察官
    認其所為係犯刑法第185條之3之公共危險罪，惟參酌刑法第
    57條所列事項及公共利益之維護，認以緩起訴為適當，而依
    刑事訴訟法第253條之2第1項第4款之規定，以98年度營偵字
    第609號緩起訴處分書命異議人向指定機構支付50,000元緩
    起訴處分金，且緩起訴期間則自98年8月14日起至99年8月13
    日止等事實，經本院調取上開98年度營偵字第609號（含98
    年度緩字第2055號執行卷）偵查卷查證屬實，且為異議人所
    不爭執，是其前揭違規行為洵堪認定。
  (二)惟按95年2月5日生效之行政罰法第26條第1項規定，一行為
    同時觸犯刑事法律及違反行政法上義務規定者，依刑事法律
    處罰之。但其行為應處以其他種類行政罰或得沒入之物而未
    經法院宣告沒收者，亦得裁處之。究其立法目的，無非以一
    行為同時觸犯刑事法律及違反行政法上義務規定時，由於刑
    罰與行政罰同屬對不法行為之制裁，而刑罰之懲罰作用較強
    ，故依刑事法律處罰，即足資警惕時，實無一事二罰再處行
    政罰之必要，且刑事法律處罰，由法院依法定程序為之，較
    符合正當法律秩序，應予優先適用，但罰鍰以外之沒入或其
    他種類行政罰，因兼具維護公共秩序之作用，為達行政目的
    ，行政機關仍得併予裁處。
  (三)本件異議人上開酒駕行為，經檢察官依刑事訴訟法第253條
    之2第1項第4款規定為緩起訴處分，並命受處分人向公益團
    體捐款，受處分人係履行檢察官所為緩起訴處分命令，此等
    命令名義上雖非刑罰，但仍是一種特殊處遇措施，造成受處
    分人之財產減少，性質上亦屬剝奪人民財產權之處分，與刑
    事制裁無異，實質上為刑事處罰。故檢察官為緩起訴處分並
    命向公益團體捐款者，其捐款解釋上亦屬道路交通管理處罰
    條例第35條第8項所規定之罰金。而參諸違反道路交通管理
    事件統一裁罰基準表之規定，對於駕駛人駕駛小型車，其吐
    氣所含酒精濃度超過每公升0.55毫克以上者，其最低應納罰
    鍰之數額為49,500元。查本件異議人在刑事部分，業經檢察
    官為緩起訴處分，並經檢察官命向臺南市國民中小學學生紓
    困助學金專戶管理委員會支付50,000元，異議人亦於98年10
    月19日履行上開緩起訴處分之負擔完畢一情，有臺南市政府
    98年10月26日南市教國字第09812570010號函及所附收據、
    匯款單影本各1紙、臺灣臺南地方法院檢察署檢察官98年度
    營偵字第609號緩起訴處分書各1份附於前開98年度營偵字第
    609號（含98年度緩字第2055號執行卷）偵查卷可憑，經核
    上情無訛，依前揭說明，本件受處分人即異議人之行政罰罰
    鍰部分，應不得再為裁處。
  (四)綜上所述，原處分機關就異議人所處罰鍰49,500元部分之行
    政裁罰，即有未洽，應由本院撤銷該處分並就該部分為異議
    人不罰之諭知，以資適法。至於原處分中關於吊扣駕駛執照
    12個月及施以道安講習部分，異議人並未聲明異議，不在本
    件審理範圍內，併予敘明。
五、據上論斷，應依道路交通管理處罰條例第87條第2項、道路
    交通事件處理辦法第19條前段，裁定如主文。
中    華    民    國    99    年    11    月    5     日
                      交通法庭  法  官  黃聖涵
以上正本證明與原本無異。
如不服本裁定，應於收受送達後5日內向本院提出抗告狀。（應
附繕本）
                                書記官  吳揆滿
中    華    民    國    99    年    11    月    5     日

司法院資訊處製作；財團法人民間司法改革基金會備份。
